【裁判字號】    98,訴緝,18
【裁判日期】    980430
【裁判案由】    違反毒品危害防制條例
【裁判全文】
臺灣嘉義地方法院刑事判決              98年度訴緝字第18號
公  訴  人  臺灣嘉義地方法院檢察署檢察官
被      告  甲○○
                    現於臺灣嘉義監獄鹿草分監執行中
上列被告因違反毒品危害防制條例案件，經檢察官提起公訴（97
年度毒偵字第1704號），被告於本院行準備程序時就被訴事實為
有罪之陳述，經本院合議庭裁定由受命法官改依簡式審判程序審
理，判決如下：
    主  文
甲○○施用第一級毒品，累犯，處有期徒刑捌月。
    犯 罪 事 實
一、甲○○前於91年間，因違反毒品危害防制條例案件，經臺灣
    板橋地方法院91年度毒聲字第2784號裁定送觀察、勒戒後，
    認無繼續施用毒品傾向，於民國91年9月11日釋放，並經臺
    灣板橋地方法院檢察署檢察官以91年度毒偵字第3135號為不
    起訴處分確定；復於92年間，因違反毒品危害防制條例案件
    ，經本院以92年度毒聲字第70號裁定送觀察、勒戒後，認有
    繼續施用毒品傾向，復經本院以92年度毒聲字第727號裁定
    令入戒治處所施以強制戒治，刑事追訴部分，則經本院以92
    年度訴字第140號判決判處有期徒刑7月確定，又因犯服用酒
    類，不能安全駕駛動力交通工具而駕駛罪及過失傷害罪，經
    臺灣臺中地方法院於以92年度交易字第361號判決分別判處
    有期徒刑2月及4月，並定應執行刑為有期徒刑5月確定，再
    與上開施用第一級毒品案件，經臺灣台中地方法院以92年度
    聲字第4189號裁定定應執行刑為有期徒刑11月確定，於93年
    9月17日縮刑期滿執行完畢。詎甲○○仍不知悔改，仍基於
    施用第一級毒品之犯意，於97年9月15日晚間10時許，在其
    友人位於嘉義縣六腳鄉蒜頭村之住處，以針筒注射之方式施
    用海洛因1次。嗣為警對其採驗尿液而查獲。
二、案經嘉義縣警察局移送偵辦臺灣嘉義地方法院檢察署檢察官
    偵查起訴。
    理  由
一、本件係經被告甲○○於準備程序當庭表示認罪，而經本院裁
    定以簡式審判程序加以審理，則依據刑事訴訟法第273條之2
    、同法第159條第2項之規定，不適用傳聞法則有關限制證據
    能力之相關規定，合先敘明。
二、上開犯罪事實，業據被告於本院審理時坦承不諱，且其上開
    所排放之尿液，經以氣相層析質譜法（ＧＣ／ＭＳ）確認鑑
    定，檢驗結果確呈嗎啡（海洛因代謝物）之陽性反應，有97
    年10月7日正修科技大學超微量研究科技中心檢驗報告、代
    號與真實姓名對照表各1紙在卷可資佐證（見警卷第4、5 頁
    ），足認被告上開自白與事實相符。
三、按毒品危害防制條例於92年7月9日修正公布，自93年1月9日
    施行，其中第20條、第23條將施用毒品之刑事處遇程序，區
    分為「初犯」及「5年內再犯」、「5年後再犯」。依其立法
    理由之說明：「初犯」，經觀察、勒戒或強制戒治後，應為
    不起訴處分或不付審理之裁定；經觀察、勒戒或強制戒治執
    行完畢釋放後，「5年內再犯」者，因其再犯率甚高，原實
    施之觀察、勒戒及強制戒治既已無法收其實效，爰依法追訴
    或裁定交付審理。至於經觀察、勒戒或強制戒治執行完畢釋
    放後，「5年後再犯」者，前所實施之觀察、勒戒或強制戒
    治已足以遮斷其施用毒品之毒癮，為期自新及協助其斷除毒
    癮，仍適用「初犯」規定，先經觀察、勒戒或強制戒治之程
    序。從而依修正後之規定，僅限於「初犯」及「5年後再犯
    」二種情形，始應先經觀察、勒戒或強制戒治程序。倘被告
    於5年內已再犯，經依法追訴處罰，縱其第3次（或第3次以
    上）再度施用毒品之時間，在初犯經觀察、勒戒或強制戒治
    執行完畢釋放5年以後，已不合於「5年後再犯」之規定，且
    因已於「5年內再犯」，顯見其再犯率甚高，原實施觀察、
    勒戒或強制戒治，已無法收其實效，即應依該條例第10條處
    罰，最高法院95年度第7次刑事庭會議決議可資參照。查被
    告甲○○前於91年間，因違反毒品危害防制條例案件，經臺
    灣板橋地方法院91年度毒聲字第2784號裁定送觀察、勒戒後
    ，認無繼續施用毒品傾向，於91年9月11日釋放；復於92年
    間，因違反毒品危害防制條例案件，經本院以92年度訴字第
    140號判決判處有期徒刑7月確定，是被告於觀察、勒戒執行
    完畢釋放後，於5年內已再犯，並經依法追訴處罰，雖其本
    件再度施用毒品之時間，在經觀察、勒戒執行完畢釋放5年
    以後，已不合於「5年後再犯」之規定，依上開決定，應依
    法追訴處罰甚明。本件事證明確，被告施用第一級毒品之犯
    行堪予認定。
四、核被告所為，係犯毒品危害防制條例第10條第1項之施用第
    一級毒品罪。被告施用前持有第一級毒品海洛因之低度行為
    應為施用之高度行為所吸收，不另論罪。又被告有犯罪事實
    欄所示科刑，及於93年9月17日縮刑期滿執行完畢之情形，
    有臺灣高等法院被告前案紀錄表1份附卷可憑，其於受有期
    徒刑之執行完畢後5年內故意再犯本件有期徒刑以上之刑之
    罪，為累犯，應依刑法第47條第1項規定，加重其刑。爰審
    酌被告曾因施用毒品經觀察、勒戒，猶未知警惕而再犯本案
    ，足見其未徹底戒除施用毒品，惟念及施用毒品本質上係戕
    害自身健康之行為，尚未嚴重破壞社會秩序或侵害他人權益
    ，且被告坦承犯行、犯後態度尚屬良好暨其犯罪之動機、目
    的、手段、國中畢業之智識程度等一切情狀，量處如主文所
    示之刑。
據上論斷，應依刑事訴訟法第273條之1第1項、第299條第1項前
段，毒品危害防制條例第10條第1項，刑法第11條、第47條第1項
，判決如主文。
本案經檢察官王輝興到庭執行職務。
中    華    民    國    98    年    4     月    30    日
                  刑事第五庭    法  官  啟夫
以上正本證明與原本無異。
如不服本判決應於收受判決後10日內向本院提出上訴書狀，並應
敘述具體理由；其未敘述上訴理由者，應於上訴期間屆滿後20日
內向本院補提理由書（均須按他造當事人之人數附繕本）「切勿
逕送上級法院」。
中    華    民    國    98    年    4     月    30    日
                                書記官  侯麗茹
附錄本案論罪科刑法條：
毒品危害防制條例第10條第1項
施用第一級毒品者，處6月以上5年以下有期徒刑。
施用第二級毒品者，處3年以下有期徒刑。


司法院資訊處製作；財團法人民間司法改革基金會備份。
